臺灣臺北地方法院刑事判決　　　　　　　100年度訴字第902號
公　訴　人　臺灣臺北地方法院檢察署檢察官
被　　　告　王瑞福
上列被告因搶奪等案件，經檢察官提起公訴（100年度偵字第985
4、10091、10097、12251號），本院判決如下：
    主  文
王瑞福意圖為自己不法之所有，而搶奪他人之動產，處有期徒刑
壹年參月。又意圖為自己不法之所有，而竊取他人之動產，處有
期徒刑陸月。又意圖為自己不法之所有，而搶奪他人之動產，處
有期徒刑壹年。應執行有期徒刑貳年柒月。
被訴搶奪溫鳳鳴、竊盜吳川安部分無罪。
    事  實
一、王瑞福意圖為自己不法所有，先後為下列犯行：
(一)民國99年8月6日上午9時50分許，在新北市○○區○○路81巷
  和美登山步道，乘林金玉走階梯未及防備之際，徒手搶奪其手
  提包1只【內有現金新臺幣（下同）3萬元、行動電話2具、銀
  行金融卡6張、身分證、健保卡、汽車駕照、南山人壽服務證
  、印章3個、第九信用合作社空白支票2張】。
(二)99年9月15日上午6時16分許（起訴書誤載為6時10分許），在
  臺北市中山區○○○路○段29號前，見林志誠為送報進入附近
  某大樓，而暫停放於該處之己所騎車號697-BGZ重型機車未熄
  火之際，徒手竊取機車騎駛逃逸。
(三)99年9月24日下午4時20分許，在新北市新店區○○○街62號地
  下停車場入口處，騎上述竊得機車，佯向駕車號EZ-2517自用
  小客車之謝麗姿問路，乘其不備，徒手搶奪謝麗姿車內右前座
  之綠色皮包1只（內有現金1千元、身分證、駕照、行照、健保
  卡、手機1支），得手後旋騎機車倉皇逃離，因不慎遺留帽子
  ，經警採集其上留存DNA送驗，始查悉前情。
二、案經林金玉、謝麗姿訴由新北市政府警察局新店分局報請臺
    灣臺北地方法院檢察署檢察官偵查起訴。
    理  由
壹、證據能力：
一、按刑事訴訟法關於「鑑定」規定，除選任自然人充當鑑定人
    外，另設有囑託機關鑑定制度。依同法第198條、第208條規
    定，不論鑑定人或鑑定機關、團體，固均應由法院、審判長
    、受命法官或檢察官視具體個案需要而為選任、囑託，並依
    第206條提出言詞或書面報告，始符合同法第159條第1項所
    定得作為證據之「法律有規定」情形，否則所為鑑定，仍屬
    傳聞證據。然於司法警察機關調查中案件，為因應實務上，
    或因量大、或有急迫現實需求，例行性當然有鑑定必要者，
    ，基於檢察一體原則，得由該管檢察長對於轄區內案件，以
    事前概括選任鑑定人或囑託鑑定機關、團體之方式，俾便轄
    區內司法警察官、司法警察就調查中此類案件，得即時送請
    先前已選任之鑑定人或囑託之鑑定機關、團體實施鑑定，以
    求時效。此種由檢察機關概括選任鑑定人或概括囑託鑑定機
    關、團體，再轉知司法警察官、司法警察於調查犯罪時參考
    辦理之作為，法無明文禁止，係為因應現行刑事訴訟法增訂
    傳聞法則及其例外規定之實務運作而為。此由司法警察官、
    司法警察依檢察官所概括選任之鑑定人或囑託鑑定機關、團
    體所為鑑定結果，與檢察官選任或囑託為鑑定者，性質上並
    無差異，同具證據能力（最高法院96年度台上字第2860 號
    判決參照）。而被告遺留現場之帽子，經檢察機關送事前概
    括指定新北市政府警察局鑑定後所出具之鑑定書，即屬「法
    律規定」得為證據者，洵有證據能力。
二、至其餘憑以認定本案犯罪事實之非供述證據（詳後述），查
    無違反法定程序取得之情，依刑事訴訟法第158條之4規定反
    面解釋，亦有證據能力。
貳、有罪部分：
一、訊據被告王瑞福矢口否認有何搶奪、竊盜犯行，辯稱：非伊
    所為云云。惟查：被告搶奪、竊盜之事實，有下列證據憑以
    證明：
(一)證人即告訴人林金玉於本院審理時證稱：伊於99年8月6日去爬
  山，在新店區和美登山步口，當時在走步道時，搶匪有先跟伊
  搭訕過，他後來搶了伊皮包就跑，皮包內有現金3萬元、行動
  電話2具、銀行金融卡6張、身分證、健保卡、汽車駕照、南山
  人壽服務證、印章3個、第九信用合作社空白支票2張，搶匪頭
  上有美人尖，中等身材，搶伊的人五官很明顯，很好認，伊可
  以確認現在在庭被告就是搶匪，臺灣臺北地方法院檢察署100
  年度偵字第9854號卷第14頁照片內穿著橫條紋上衣，下半身旁
  邊有一條白線運動褲之男子就是搶匪，伊可以確定搭訕搶伊皮
  包的人就是被告，伊很確定等語（本院卷第59-60頁），衡證
  人既曾近身與被告談話，而清楚識別其面容，自無誤認之虞，
  且與被告又無怨隙，當無設詞誣攀之理，是其證詞，應屬信實
  ；況該證詞核與卷附監視錄影器翻攝照片所示身著橫條紋上衣
  、白色側邊運動褲男子倉皇奔跑並騎機車逃逸一情相符（同上
  偵卷第14頁），是被告此部分搶奪犯行，洵可認定，其辯稱：
  非己所為云云，核為飾卸狡詞，委無足憑。
(二)證人即被害人林志誠於偵查、本院審理時證稱：伊是送報的，
  該機車是送報車，99年9月15日早上伊送報到民生東路1段29號
  大樓時，拿報紙要送去管理員那邊，出來時車子未熄火就被騎
  走，監視器裡面的人有戴帽子戴眼鏡，沒有照到偷機車的畫面
  ，但是大樓有另一台監視器，有照到走過來的人，證實就是走
  過來的人偷伊機車，後來伊有請監視器老闆，他說沒有辦法燒
  成光碟，所以就沒有燒那邊的光碟，只能用伊自己親眼看到的
  印象證明走過來的人就是偷伊機車的人，監視錄影器穿白底黑
  橫條T恤是偷伊車子的人等語明確（臺灣臺北地方法院檢察署1
  00年度偵字第9854號卷第31頁、本院卷第61頁背面-63頁）；
  核與卷附監視錄影器翻攝照片顯示被告出現於案發時地（臺灣
  臺北地方法院檢察署100年度偵字第10097號卷第24頁），暨檢
  察官勘驗案發現場光碟結果為：6：16：28：被害人林志成騎
  黑色送報機車自畫面右上角往左下方向駛來。6：16：35：著
  白底條紋上衣男子自畫面左上角往右下方向走來，6：16：43
  該名男子繼續往右下方走，6：16：50消失在畫面右下方，6：
  17：20：被害人林志誠手提安全帽自畫面下方往上方奔跑，並
  左右張望等情相符（臺灣臺北地方法院檢察署100年度偵字第
  9854號卷第38頁），是被告於上揭時地竊取機車之事實，洵堪
  認定，其辯稱：伊未竊取云云，要無可憑。
(三)證人即告訴人謝麗姿於本院審理時證稱：當天差不多下午4點
  20分左右，伊開車到新店區○○○街60號地下停車場，自己要
  用遙控打開車庫門，伊下去打開車庫門去開，可以開了後，伊
  坐上駕駛座，右邊就有人敲伊的玻璃門，那時候伊有按右邊車
  窗，想要看能不能遙控，所以右邊車窗有半開，當時有個男生
  他就敲伊右邊車窗，問伊好像是57號在哪邊，伊回答說伊不知
  道，然後他就很快的用一份報紙用空隙丟給伊，然後就搶走伊
  放在右邊座位上皮包，搶走皮包後，伊停下車子，想要去追，
  伊就看到機車有派報袋子，伊看他是騎機車，就想不用追了，
  臺灣臺北地方法院檢察署100年度偵字第3854號卷第15頁編號5
  照片穿條紋T恤男子就是搶伊的那個人等情（本院卷第69頁-70
  頁背面），而此核與卷附案發現場監視錄影器翻攝照片顯示一
  身著條紋T恤男子騎送報機車至中央二街62號前，並在該處自
  告訴人車右駕駛座搶奪皮包後，騎車逃逸相符（臺灣臺北地方
  法院檢察署100年度偵字第3854號卷第15頁）；末酌以被告逃
  逸時不慎遺落之帽子採驗DNA-STR型別鑑驗結果為與被告DNR-S
  TR型別相同一節，有新北市政府警察局100年4月11日北警鑑字
  第1000056459號鑑驗書存卷得徵（同上偵卷第16-1頁），足證
  確係被告乘告訴人謝麗姿不備之際掠取皮包，被告上揭所辯，
  無非諉責之詞，應無可信。
(四)綜上所述，被告2次搶奪、1次竊盜犯行，堪以認定，應依法論
  科。
二、核被告王瑞福所為，係犯刑法第320條第1項竊盜罪、第325
    條第1項搶奪罪。被告上揭3罪，犯意個別，行為互殊，應分
    論併罰。爰審酌被告於81、85年因竊盜、90年因違反懲治盜
    匪條例、99年因搶奪案件，均經法院判決有罪確定（未構成
    累犯），有臺灣高等法院被告前案紀錄表在卷為證，素行欠
    佳；不知惕悟，於假釋期間仍再犯本案3次犯行，足徵自我
    檢束能力低弱；不循正當途徑獲取財物，竟圖不勞而獲，實
    影響社會財貨安全；又飾詞狡辯，復未賠償告訴人、被害人
    損害，犯後態度甚劣；兼衡被告所竊及搶奪之物價值及國中
    畢業智識程度、犯罪動機、手段、目的、生活狀況等一切情
    狀，量處如主文所示之刑，再定應執行刑。
三、公訴人雖以被告有懲治盜匪條例、搶奪前科，復為本案犯行
    ，認應諭知強制工作云云。惟保安處分係就受處分人將來之
    危險性所為處置，以達教化、治療目的，而係刑罰之補充制
    度。我國現行刑法採刑罰與保安處分雙軌制，係在維持行為
    責任之刑罰原則下，為協助行為人再社會化功能，以及改善
    行為人潛在危險性格，期能達成根治犯罪原因、預防犯罪之
    特別目的，是保安處分中之強制工作，旨在對嚴重職業性犯
    罪及欠缺正確工作觀念或無正常工作因而犯罪者，強制其從
    事勞動，學習一技之長及正確謀生觀念，使其日後重返社會
    ，能適應社會生活。而保安處分宣告與否，應斟酌行為人行
    為嚴重性、行為人所表現之危險性及對於行為人未來行為之
    期待性，由法院視行為人危險性格，決定應否令入勞動處所
    強制工作，以達預防目的。查被告於本案行為前，於81、85
    年因竊盜、90年因懲治盜匪條例、99年因搶奪案件，固分經
    法院判處罪刑確定，並入監服刑，惟歷次竊盜犯行至少間隔
    4年以上，且本案竊盜、搶奪犯行，係因其無業，生活無以
    為繼，而出於偶發性，尚難認被告有以犯罪為日常惰性行為
    之犯罪習性，本院認尚無併予諭知強制工作必要，附此指明
    。
參、無罪部分：
一、公訴意旨略以：被告於99年9月20日中午12時許，在新北市
    ○○區○○路2段、薏仁坑路口，騎上開所竊送報機車，見
    溫鳳鳴所駕車號ED-1836自用小客車右前座車窗未關，竟伸
    手入內搶奪其置於汽車右前座之桃紅色側背包1只（內有現
    金5千元、信用卡2張、郵局存摺、身分證、健保卡、駕照2
    張、手機1支）。又於100年1月24日下午4時許，在臺北市○
    ○區○○路2段54號前，竊取吳川安停放於該址之車號BKP-5
    17重型機車，因認被告此部分亦涉犯刑法第325條第1項搶奪
    、第320條第1項竊盜罪嫌。
二、按犯罪事實應依證據認定之，無證據不得認定犯罪事實。刑
    事訴訟法第154條第2項定有明文。而檢察官就起訴犯罪事實
    ，應負提出證據及說服之實質舉證責任。倘所提證據不足積
    極證明被告有罪，基於無罪推定原則，自應諭知無罪判決（
    最高法院92年臺上字第128號判例參照）。
三、公訴人認被告涉犯上開罪嫌，係以證人即告訴人溫鳳鳴、被
    害人吳川安警詢陳述、新北市政府警察局100年4月28日北警
    鑑字第1000068494號鑑驗書、被告所使用行動電話之通聯紀
    錄、Google地圖為其論據。
四、訊據被告堅詞否認有上揭犯行，辯稱：伊未為此等犯行等語
    。經查：
(一)證人即告訴人溫鳳鳴於本院審理時證稱：那個人騎摩托車到伊
  前面看了伊一眼，就尾隨伊後面，等到伊停等紅燈時，就拿走
  伊包包，那個人有戴安全帽，在一剎那，伊有嚇到，（問：你
  看一下在庭被告，像不像你形容的那個樣子？）答：不知道是
  不是，那個人好像比較年輕一點點，（問：當時警察在警察局
  有無拿照片給你指認？）答：在警察局是沒有，是之後警察有
  到伊家拿名單給伊認，但伊也沒有認出來等語（本院卷第68頁
  ），堪徵證人因案發當時事出突然，且犯嫌戴有安全帽，並無
  法明確指認究否係被告搶奪其皮包，故其證詞尚難據為不利於
  被告之認定；復衡酌監視錄影器翻攝畫面騎機車男子背影，亦
  無法辨識是否為被告（臺灣臺北地方法院檢察署100年度偵字
  第10097號卷第19-22頁），是難認被告有此部分搶奪犯行。
(二)證人即被害人吳川安於本院審理時證稱：伊是作路面翻修的，
  伊到汀州路五金行買東西，車子放外面，鑰匙沒拔起來，過五
  分鐘出來，摩托車就不見，沒看到是誰偷的，有去調附近監視
  器畫面，畫面不是很清楚，伊看到一個人騎伊車的畫面過去等
  語（本院卷第70頁背面-71頁）；次酌以警員採集機車安全帽
  內側布塊及手套鑑驗結果，因布塊、手套均有部分型別不明確
  ，致未能鑑驗是否與被告DNA-STR型別相符，此有新北市政府
  警察局100年4月28日北警鑑字第1000068494號鑑驗書存卷可稽
  （臺灣臺北地方法院檢察署100年度12251號卷第15頁），是公
  訴人所舉證人證詞及鑑驗書均不足認定係被告竊取機車；末細
  核被告通聯紀錄僅得顯示被告手機於案發當日中午12時36分許
  在臺北市萬華區、同日下午4時39分在新北市永和區有通聯紀
  錄（同上偵卷第52頁），惟此與卷附Google地圖（臺灣臺北地
  方法院檢察署100年度偵字第9854號卷第46-47頁），經核均難
  直接或間接證明被害人機車在汀州路遭竊一事係被告所為，故
  亦難認被告有此部分犯行。
五、綜上，公訴人所舉證據，尚不足證被告有上述犯行，而本院
    復查無其他證據證明其有此部分犯行，被告犯罪既屬不能證
    明，自應諭知無罪。
據上論斷，應依刑事訴訟法第299條第1項前段、第301條第1項，
刑法第320條第1項、第325條第1項、第51條第5款，刑法施行法
第1條之1第1項、第2項前段，判決如主文。
本案經檢察官陳雅譽到庭執行職務。
中    華    民    國   100    年    11    月    10    日
                    臺灣臺北地方法院刑事第4庭
                        審判長法  官  吳冠霆
                              法  官  賴武志
                              法  官  陳琪媛
以上正本證明與原本無異。
如不服本判決應於送達後10日內向本院提出上訴書狀，並應敘述
具體理由，未敘述上訴理由者，應於上訴期間屆滿後20日內向本
院補提理由書。
                              書記官  蔡文揚
中    華    民    國   100    年    11    月    10    日
附錄本案論罪科刑法條全文：
中華民國刑法第320條
意圖為自己或第三人不法之所有，而竊取他人之動產者，為竊盜
罪，處5年以下有期徒刑、拘役或5百元以下罰金。
意圖為自己或第三人不法之利益，而竊佔他人之不動產者，依前
項之規定處斷。
前二項之未遂犯罰之。
中華民國刑法第325條
意圖為自己或第三人不法之所有，而搶奪他人之動產者，處6月
以上5年以下有期徒刑。
因而致人於死者，處無期徒刑或7年以上有期徒刑，致重傷者，
處3年以上10年以下有期徒刑。
第1項之未遂犯罰之。